【裁判字號】    92,自,157
【裁判日期】    920718
【裁判案由】    詐欺
【裁判全文】
臺灣板橋地方法院刑事判決                          九十二年度自字第一五七號
    自  訴  人  禾豐天津衛生用品有限公司  設臺北市○○街一四四巷二十三號
    代  表  人  甲○○
    被      告  乙○○
右列被告因詐欺案件，經自訴人提起自訴，本院判決如左：
    主  文
乙○○無罪。
    理  由
一、自訴意旨略以：被告乙○○並非聯成有限公司（下稱聯成公司）負責人，竟基於
    意圖為自己不法所有之概括犯意，佯稱有付款能力，代表聯成公司，先於民國九
    十一年八月七日，與自訴人禾豐天津衛生用品有限公司（下稱禾豐公司）簽訂合
    約書，向自訴人禾豐公司訂購價值美金一萬八千七百七十七元之夜用型衛生棉五
    十萬四千片，致自訴人禾豐公司陷於錯誤，而於九十一年八月十六日將該衛生棉
    裝船出口運到智利，交付予被告胞兄葉時成收受；又於九十一年十月十五日，與
    自訴人禾豐公司簽訂合約書，向自訴人禾豐公司訂購價值美金三萬零七百七十元
    之不織布衛生棉三十萬八千片、衛生護墊一百四十七萬八千四百片，自訴人禾豐
    公司亦陷於錯誤而於九十一年十月十八日將之裝船運到智利，交付予被告胞兄葉
    時成收受。詎被告轉售上開貨物後，卻未依約給付任何貨款，經自訴人禾豐公司
    屢次催討，亦置之不理，自訴人禾豐公司始悉受騙，因認被告涉犯刑法第三百三
    十九條第一項之詐欺取財罪嫌。
二、按犯罪事實應依證據認定之，無證據不得推定其犯罪事實；又自訴案件不能證明
    被告犯罪者，應諭知無罪之判決，刑事訴訟法第一百五十四條、第三百四十三條
    準用第三百零一條第一項分別定有明文。次按刑法第三百三十九條第一項詐欺罪
    之成立，以意圖為自己或第三人不法所有，以詐術使人將本人或第三人之物交付
    為要件。所謂以詐術使人交付，必須被詐欺人因其詐術而陷於錯誤，若其所用方
    法，不能認為詐術，亦不致使人陷於錯誤，即不構成該罪，最高法院四十六年台
    上字第二六０號著有判例。
三、本件自訴人禾豐公司自訴被告乙○○涉犯前開詐欺取財罪嫌，無非係以被告非聯
    成公司負責人，竟以該公司負責人名義與自訴人禾豐公司簽訂合約書訂購貨物，
    嗣自訴人禾豐公司交付貨物後，復未依約付款，並提出合約書、出貨單各二件為
    證等為其主要論據。訊據被告固坦承於右揭時間，共二次與自訴人禾豐公司訂簽
    合約書，訂購美金一萬八千七百七十七元之夜用型衛生棉五十萬四千片及價值美
    金三萬零七百七十元之不織布衛生棉三十萬八千片、衛生護墊一百四十七萬八千
    四百片後，未依約付款等情，惟矢口否認有何詐欺取財之犯行，並辯稱：本件二
    次之交易均由係伊胞兄葉時成與自訴人禾豐公司直接接洽的，後因自訴人禾豐公
    司表示若未在臺灣簽約，貨物無法出口，始要求伊出面簽約，是本件交易與伊無
    涉；況且聯成公司之前與自訴人禾豐公司即有多次交易往來，且均依約付清貨款
    ，本件交易因景氣欠佳，購買之貨物無法順利轉賣，才未給付貨款，其主觀上亦
    無詐欺之意圖等語。經查：本件交易確係由自訴人禾豐公司與被告胞兄葉時成接
    洽成立的，且自訴人禾豐公司亦表示雙方交易若未在臺灣簽約，則貨物無法出口
    ，故由葉時成指定被告與自訴人禾豐公司簽約等情，業據自訴人禾豐公司代表人
    甲○○供述甚詳，足見被告僅係單純為配合自訴人禾豐公司與葉時成交易之需要
    而出面代表簽約，縱事後葉時成未依約給付貨款，亦難逕認被告有本件詐欺取財
    行為；再者，自訴人禾豐公司代表人甲○○亦供稱，除本件二次交易，自訴人禾
    豐公司尚與葉時成有另二次之交易，均由被告代表簽約，出貨數量則分別係價值
    美金九千四百一十三．七元之長二十七公分日用衛生棉二十五萬二千片、美金二
    萬零二百四十元之長二十四公分日衛生棉六十一萬六千片，且被告均如數付清貨
    款等情，並有其提出之另二件合約書在卷可稽，足見雙方間原即有正常交易往來
    ；另因景氣欠佳致向他人訂購貨物後，無法轉售牟利以清償貨款者，比比皆是，
    自不能因被告未付清本件交易之二次貨款，即遽認其主觀上具有詐欺取財之不法
    意圖。綜此，自訴人禾豐公司憑以認定被告構成詐欺取財罪之論據，尚有不足，
    本案純屬民事糾葛問題，被告向自訴人禾豐公司訂購衛生用品後未付清款項之行
    為，尚與上開刑法詐欺取財罪之構成要件有間，自不得論以該罪。此外，本院復
    查無其他積極證據足認被告有何自訴人禾豐公司所指詐欺取財之犯行，既不能證
    明其犯罪，爰依法諭知無罪之判決。
據上論斷，應依刑事訴訟法第三百四十三條、第三百零一條第一項，判決如主文。
中      華      民      國    九十二    年      七      月     十八     日
                                      臺灣板橋地方法院刑事第五庭
                                          法  官  趙義德
右正本證明與原本無異
如不服本判決應於送達後十日內向本院提出上訴狀
                                          書記官  陳秀慧
中      華      民      國    九十二    年      七      月    二十一    日


司法院資訊處製作；財團法人民間司法改革基金會備份。
